【裁判字號】    98,簡上,9
【裁判日期】    980203
【裁判案由】    傷害
【裁判全文】
臺灣彰化地方法院刑事判決               98年度簡上字第9號
上  訴  人
即  被  告  乙○○
                        5號
上列上訴人因傷害案件，不服本院北斗簡易庭九十七年度斗簡字
第六七０號中華民國九十七年十一月二十四日第一審簡易判決（
原檢察官聲請簡易判決處刑案號：九十七年度偵字第七六二一號
），提起上訴，本院管轄第二審合議庭判決如下：
    主  文
上訴駁回。
    事實及理由
一、本案經本院審理結果，認第一審判決認事用法及量刑均無不
    當，應予維持，並引用第一審判決書記載之事實、證據及理
    由（如附件）。
二、本件上訴人即被告乙○○（以下簡稱被告）上訴意旨略以：
    我在友人謝江俊住處聊天沒多久，告訴人甲○○來到該處就
    往我太陽穴打二下，告訴人要再打第三下時，我就把她架開
    ，因力道太大，使告訴人跌倒，我看他跌倒，便馬上向前去
    扶她起來，並要扶告訴人一起回家，告訴人就一直扭動，不
    慎又再跌倒，我因怕告訴人倒地碰到階梯，所以才拉她的雙
    腿遠離階梯，以避免傷到頭部，此業經證人鄭清華、謝江俊
    證述甚詳，請求撤銷原判決等語。
三、訊據被告乙○○固坦承當時有拉告訴人之事實不諱，惟矢口
    否認有何傷害犯行，辯稱：我有拉她沒錯，可能是因我拉她
    的時候造成瘀挫傷，我不敢說沒有，但告訴人頭部及眼睛所
    受之傷害何來，我就不知道了等語。經查：
(一)、證人甲○○於檢察官訊問時證稱：當天乙○○跟我拿錢，我
    拿給他新臺幣（以下同）一千元，他說等下去買香菸，找錢
    回來再給我，結果他一出去就二個小時，我就跟小孩說在家
    裡等著，我出去找乙○○，我就去朋友家找乙○○，我看到
    乙○○在跟朋友喝酒，我很生氣，就用手戮他的頭，跟他說
    你有沒有病阿，他沒有講話，我叫他還我一千元，他說他還
    沒買香菸，我說你不用買，錢還給我就好，他一生氣，又用
    拳頭打我眼睛跟背部、肩膀、手肘，我就跌倒，他用二隻手
    拉我的腳拖著走，他朋友起來把乙○○拉開，他才停止打我
    ，我就馬上去報警，本件案發後隔二、三天我才去驗傷，因
    為我沒有錢，還要去跟朋友借錢等語。
(二)、又證人鄭清華於檢察官訊問時證稱：九十七年六月七日下午
    八時，我有在謝江俊位於彰化縣二水鄉○○村○○路九號住
    處，當時我在那裡與謝江俊聊天、喝酒，後來乙○○經過就
    進來，我問他要幹嘛，他說他太太拿一千元要給他買菸，他
    就坐下來跟我們聊天喝酒，約十幾分鐘他太太就來了，對乙
    ○○說「一千拿出來」（台語），乙○○說等下他就會去買
    ，買完會找錢給你，他太太仍然很生氣，就用右手拳頭打乙
    ○○左邊頭部太陽穴二下，乙○○說你為何在朋友面前打我
    ，乙○○就把甲○○拖到後面空地，我聽到他們在吵一千元
    的事，沒多久我聽到甲○○在哀叫，我轉頭看到甲○○倒在
    地上，乙○○二隻手正在拉甲○○的左腳，我趕快跑上前叫
    乙○○趕快放手，他就放手，又回來坐在我的右邊，甲○○
    馬上又跑過來叫乙○○一千元拿出來，我就叫乙○○趕快把
    一千元還給他太太，不要為一千元吵架，乙○○就拿一千元
    給甲○○，甲○○拿了一千元還叫乙○○「嘜走」（台語）
    ，就離開了等語。
(三)、又證人謝江俊於檢察官訊問時證稱：九十七年六月七日下午
    八時，我有在我位於彰化縣二水鄉○○村○○路九號住處，
    當時我在那裡與鄭清華聊天、喝酒，後來乙○○經過就進來
    ，他說他太太拿一千元要給他買菸，他就坐下來跟我們聊天
    喝酒，約四、五分鐘他太太就來了，對乙○○說「你錢拿出
    來」（台語），乙○○說等下他就會去買，買完會找錢給你
    ，他太太仍然很生氣大聲罵，就用拳頭打乙○○頭部太陽穴
    二下，要打第三下時，乙○○用手將她揮開，乙○○就把甲
    ○○拉到旁邊去，我想說他們夫妻的事，我就沒有介入，沒
    多久我聽到甲○○在哀叫，我看到甲○○倒在地上，乙○○
    二隻手在拉甲○○的腳，鄭清華就趕快跑上前叫乙○○放手
    ，他就放手，乙○○與甲○○就離開了，甲○○要離開時，
    有叫乙○○「嘜走」（台語），但沒有說她要報警，我也沒
    有看到乙○○是否有拿一千元還給甲○○等語。
(四)、綜上各證人所為證述，足認當日告訴人係因見被告向其拿錢
    去買香菸，卻遲遲未回家，遂出門去找被告，於看到被告在
    跟朋友喝酒，一時氣憤，遂以手打被告頭部太陽穴，並要被
    告返還一千元，被告認告訴人在朋友面前讓其出醜，被告遂
    出拳毆打告訴人眼部、背部等部位，告訴人並因而跌倒，被
    告再用雙手拉告訴人的腳，並將告訴人在地上拖著走，嗣經
    友人鄭清華將被告拉開，被告始停止傷害告訴人，又告訴人
    確因遭受被告之毆打，而受有右上眼瞼瘀青四×二×０．五
    公分、兩手肘擦創傷一×一公分、背部瘀紅四×三公分、右
    臀瘀青二×二公分之傷害，此有仁和醫院驗傷診斷書（見偵
    查卷第九頁）及告訴人受傷之照片一幀（見偵查卷第十頁）
    在卷可稽，而此傷勢與告訴人證述其遭被告毆打之情節相符
    。
(五)、綜上各點所述，堪認告訴人確係因被告之傷害行為，而受有
    上開傷害。而被告以拳頭毆打告訴人眼部、背部，並於告訴
    人因而跌倒後，再用雙手拉告訴人的腳，並將告訴人在地上
    拖著走，此行為自足以對告訴人造成傷害，此為被告所明知
    ，其竟為上開行為，自有傷害人之身體之故意甚明。是以被
    告所辯其無傷害之故意與行為云云，顯係事後卸責之詞，不
    足採信。本件事證已臻明確，被告傷害犯行堪予認定。
四、按對於現在不法之侵害，而出於防衛自己或他人權利之行為
    ，不罰，刑法第二十三條前段定有明文，又得主張正當防衛
    不成立犯罪者，係以客觀上確有現在不法之侵害，且行為人
    主觀上基於防衛之意思而為防衛不法侵害之行為者為限，倘
    不法侵害尚未發生或已經過去，即無主張正當防衛之餘地，
    此有最高法院三十八年台上字第二九號判例意旨可資參照。
    本件被告雖辯稱：是告訴人先打我太陽穴二下，告訴人要再
    打第三下時，被我架開，因力道太大使告訴人跌倒云云。惟
    查，本件縱依證人即被告之友人鄭清華、謝江俊二人所為證
    述，係告訴人很生氣，先用右手拳頭打被告太陽穴二下，被
    告說你為何在朋友面前打我，所以被告就把告訴人拖到後面
    空地，沒多久就聽到告訴人在哀叫，並看到告訴人倒在地上
    ，被告雙手正在拉告訴人的左腳，鄭清華遂趕快跑上前叫被
    告放手，被告始放手，惟依上開證人所為之證述，足認於被
    告毆打告訴人時，告訴人已無毆打被告之行為，且被告係因
    其在其朋友面前遭告訴人毆打，感到很生氣，才將告訴人拖
    到後面空地毆打，故被告主觀上亦非基於防衛之意思而為防
    衛不法侵害之行為，故足認本件被告客觀上並無現在遭受不
    法之侵害之情狀，且主觀上亦無基於防衛之意思而為防衛不
    法侵害之行為，被告僅係對遭其毆打而無反抗能力之告訴人
    一再予以毆打，並於其倒地後，仍以雙手拉告訴人的腳，並
    將告訴人在地上拖著走，核被告所為自與正當防衛之要件並
    不相符，被告此部分之辯解無非嗣後推諉卸責之詞，委無足
    採。
五、按量刑之輕重係屬事實審法院得依職權自由裁量之事項，苟
    已斟酌刑法第五十七條各款所列情狀而未逾法定刑度，即不
    得遽指為違法。且在同一犯罪事實與情節，如別無其他加重
    或減輕之原因，下級審法院量定之刑，亦無過重或失輕之不
    當情形，則上級審法院對下級審法院之職權行使，原則上應
    予尊重（最高法院八十五年度台上字第二四四六號判決參照
    ）。原審以被告所犯刑法第二百七十七條第一項傷害犯行事
    證明確，並係犯家庭暴力防治法第二條第二項之家庭暴力罪
    ，並審酌被告上開犯案之情狀，據以論罪科刑，判處被告拘
    役四十日，並諭知易科罰金之折算標準，核無不當，上訴人
    指摘原判決不當，請求撤銷原判決，為無理由，應駁回其上
    訴。
據上論斷，應依刑事訴訟法第四百五十五條之一第一項、第三項
、第三百七十三條、第三百六十八條，判決如主文。
本件經檢察官陳茂榮到庭執行職務。
中    華    民    國    98    年    2     月    3     日
                  臺灣彰化地方法院刑事第二庭
                                  審判長法官   石馨文
                                  法      官   陳秋錦
                                  法      官   羅永安
以上正本證明與原本無異。
本件不得上訴。
中    華    民    國    98    年    2     月     3     日
                                  書  記  官   洪年慶


司法院資訊處製作；財團法人民間司法改革基金會備份。
